臺灣高等法院臺中分院刑事判決　　　　100年度上易字第603號
上　訴　人
即　被　告　黃旭輝
上列上訴人因詐欺案件，不服臺灣臺中地方法院100年度易字第
876號中華民國100年3月30日第一審判決（起訴案號：臺灣臺中
地方法院檢察署99年度偵字第16463號），提起上訴，本院判決
如下：
    主  文
上訴駁回。
    理  由
一、依刑事訴訟法第350條、第361條、第362條、第367條規定，
    不服地方法院之第一審判決而上訴者，須提出上訴書狀，並
    應敘述具體理由，為上訴必備之程式；其所提出之書狀未敘
    述上訴理由，或僅曾以言詞陳述上訴理由者，均應於上訴期
    間屆滿後20日內補提理由書於第一審法院。第一審法院經形
    式審查，認逾期未補提上訴理由者，應定期間先命補正；逾
    期未補正者，為上訴不合法律上之程式，應以裁定駁回。倘
    已提出上訴理由，但所提非屬具體理由者，則由第二審法院
    以上訴不合法律上之程式，判決駁回。而所謂具體理由，必
    係依據卷內既有訴訟資料或提出新事證，指摘或表明第一審
    判決有何採證認事、用法或量刑等足以影響判決本旨之不當
    或違法，而構成應予撤銷之具體事由，始克當之（例如：依
    憑證據法則具體指出所採證據何以不具證據能力，或依憑卷
    證資料，明確指出所為證據證明力之判斷如何違背經驗、論
    理法則）；倘僅泛言原判決認定事實錯誤、違背法令、量刑
    失之過重或輕縱，而未依上揭意旨指出具體事由，或形式上
    雖已指出具體事由，然該事由縱使屬實，亦不足以認為原判
    決有何不當或違法者（例如：對不具有調查必要性之證據，
    法院未依聲請調查亦未說明理由，或援用證據不當，但除去
    該證據仍應為同一事實之認定），皆難謂係具體理由，俾與
    第二審上訴制度旨在請求第二審法院撤銷、變更第一審不當
    或違法之判決，以實現個案救濟之立法目的相契合，並節制
    濫行上訴（最高法院97年度臺上字第892號判決意旨可資參
    照）。又理由是否具體，則屬第二審法院審查之範圍，不在
    命補正之列，亦即上訴書狀已記載理由，並有具體之敘述時
    ，其上訴既屬合法，第二審法院固應就其理由之是否可取，
    為實體之審理及判斷；如認其上訴書狀雖記載理由，但並未
    具體敘述時，則無須再命補正，可逕認其上訴不合法，以判
    決駁回之（此有最高法院97年度臺上字第1281號判決意旨可
    參）。
二、本案上訴人即被告黃旭輝（下稱被告）不服原審判決提起上
    訴，其上訴理由略以：被告之所以將金融卡及其密碼交予自
    稱「小蔡」之男子，係因被告尋找職業，看報紙廣告徵求司
    機，前往應徵時，由「小蔡」面談，他自稱是公司負責人，
    告知被告之工作為駕車載俱樂部會員，要求被告提供金融卡
    及其密碼，因公司有時會叫被告拿錢，將存入被告帳戶內，
    薪水一天新臺幣（下同）1500元至2000元，可以現領，如果
    沒有問題，隔天即可上班，金融卡會還被告等語，被告不疑
    有他，隨即答應，詎自稱「小蔡」男子竟持之供犯罪所用，
    實出乎被告意料，被告生性憨厚，從未聞人詳述現今社會詐
    欺犯所手法，故一時疏忽未詢問他人此中利害關係，致誤觸
    刑章，實無一絲幫助他人犯罪之故意，請予詳查；又如認被
    告罪證明確，請念及被告經商失敗，經濟窮困，被告一旦入
    獄服刑或被處罰金，全家生活無著，故請賜予緩刑之判決云
    云。
三、經查，原審認定被告犯幫助詐欺取財罪，係依據被告於原審
    審理中之自白，並據被害人吳洽聚、李靜萍、邱庭臻於警詢
    中指述綦詳，並有被告在臺灣土地銀行北屯分行帳戶之開戶
    基本資料、客戶歷史交易明細查詢、自動櫃員機交易明細表
    、查詢當日往來交易、雅虎奇摩及露天拍賣網頁、受理各類
    案件紀錄表、受理刑事案件報案三聯單等附卷可資佐證，且
    敘明被告不知其應徵公司名稱、地址及收受其帳戶金融卡與
    密碼之人之確實姓名、年籍資料，竟將其所有之前揭銀行帳
    戶金融卡及密碼交予他人，實與常情有違，且應徵工作，不
    會要求員工將其個人存摺、金融卡及其密碼交公司審核或保
    管，此為一般生活所易於體察之常識，且被告自承曾從事針
    車零件、司機、燙金加工等項工作，於應徵工作時，亦並未
    有先交付存摺、金融卡及密碼之情事，然被告於本案將其申
    設之銀行金融卡、密碼等提供給自稱「小蔡」之男子，而該
    詐騙集團果然據以為犯詐欺取財罪之出入帳戶，足見被告有
    容任前開詐騙集團利用其帳戶犯詐欺罪之不確定故意。是原
    審已敘述其所憑之證據及認定之理由，所為論斷，俱有卷存
    證據資料可資覆按，並無採證或認定事實違背經驗法則或論
    理法則，或其他違背法令之情形。被告之上訴意旨經核係置
    原判決所為明白論斷於不顧，仍持已為原判決指駁說明之陳
    詞再事爭辯，及對於原審法院取捨證據與自由判斷證據證明
    力之職權行使，徒以自己之說詞，泛指其為違法，難認符合
    首揭之上訴具體理由。又被告請求給予緩刑，然被告之犯罪
    情狀並無特別值得同情之處，又被告並未與被害人達成和解
    ，基於被害人之痛苦未受到適當之慰撫，本院認被告所受之
    科刑，並無以暫不執行為適當之情形，是被告上訴意旨所指
    情形，尚有誤會。
四、綜上所述，本院依形式上觀察認原審判決認事用法並無違法
    或不當之處，且判處被告有期徒刑3月，並諭知易科罰金之
    折算標準，其量刑亦屬妥適，被告上訴理由並未依據卷內既
    有訴訟資料或提出新事證，指摘或表明第一審判決有何採證
    認事、用法或量刑等足以影響判決本旨之不當或違法，而構
    成應予撤銷之具體事由，自非屬得上訴第二審之具體理由。
    依上揭法律規定及判決意旨，被告提起之第二審上訴不合法
    律上程式，爰不經言詞辯論，判決駁回上訴。
據上論斷，應依刑事訴訟法第367條前段、第372條，判決如主文
。
中    華    民    國   100    年    5     月    24    日
            刑事第十庭  審判長法  官  江  錫  麟
                              法  官  紀  文  勝
                              法  官  周  瑞  芬
上列正本證明與原本無異。
不得上訴。
                              書記官  廖  婉  菁
中    華    民    國   100    年    5     月    24    日